臺灣彰化地方法院刑事判決　　　　　　 96年度簡上字第256號
上　訴　人
即　被　告　甲○○
上列上訴人因竊盜案件，不服本院彰化簡易庭九十六年度彰簡字
第八八０號中華民國九十六年九月二十一日第一審簡易判決（原
聲請簡易判決處刑案號：臺灣彰化地方法院檢察署九十六年度偵
字第六七五七號），提起上訴，本院管轄之第二審合議庭依通常
程序審理，自為第一審判決如下：
    主  文
原判決撤銷。
甲○○無罪。
    理  由
一、本件公訴意旨略以：被告甲○○意圖為自己不法之所有，於
    民國九十六年五月十八日上午十一時許，在彰化縣和美鎮○
    ○里○○路二００號，徒手竊取柯琇採所有之手錶四十隻、
    胸針耳環四十個、噴漆槍五組等物。嗣於同年六月二十三日
    下午五時許，警方持本院核發之搜索票，前往被告位於彰化
    縣和美鎮○○里○○路九十二號之住處搜索時，當場查獲上
    開物品，始悉上情，因認被告所為，係犯刑法第三百二十條
    第一項之竊盜罪嫌。
二、按犯罪事實應依證據認定之，無證據不得認定犯罪事實，又
    不能證明被告犯罪者，法院應諭知無罪之判決，刑事訴訟法
    第一百五十四條第二項、第三百零一條第一項分別定有明文
    。次按事實之認定，應憑證據，如未能發現相當證據，或證
    據不足以證明，自不能以推測或擬制之方法，為裁判基礎；
    又認定不利於被告之事實，須依積極證據，茍積極證據不足
    為不利於被告事實之認定時，即應為有利於被告之認定，更
    不必任何有利之證據；再刑事訴訟法上所謂認定犯罪事實之
    積極證據，係指適合於被告犯罪事實認定之積極證據而言，
    雖不以直接證據為限，間接證據亦包括在內，然而無論直接
    或間接證據，其為訴訟上之證明，須於通常一般之人均不致
    有所懷疑，而得確信其為真實之程度者，始得據為有罪之認
    定，倘其證明尚未達到此一程度，而有合理之懷疑存在而無
    從使事實審法院得有罪之確信時，即應由法院為諭知被告無
    罪之判決（最高法院四十年台上字第八六號、三十年上字第
    八一六號、二十九年上字第三一○五號、七十六年台上字第
    四九八六號判例意旨參照）。
三、公訴意旨認被告涉犯上開竊盜犯行，係依據贓物認領保管單
    一紙、現場照片十幀，及被告於偵查中之供述核與被害人柯
    琇採指述之情節相符為其論罪之理由。訊據被告固坦承有前
    往現場拿取手錶四十隻、胸針耳環四十個、噴漆槍五組之事
    實，惟堅決否認涉有何竊盜犯行，辯稱：我家住彰化縣和美
    鎮○○路一七六巷一號，距離被害人的住處雅安路二００號
    約有兩百公尺而已，因為我就住在附近，我們附近的人都知
    道那裡的房屋是要拆除的，而那土地本來是共有土地，後來
    判決分割好，要蓋的土地都是分割在同一邊，當時我去拿的
    時候三合院已經拆了一邊，門也沒有鎖，窗戶鐵的部分也拆
    掉，那地方房屋已經拆了，被害人也已經搬走了，被害人房
    屋的電線也已經拆除了，那房子讓人看起來是已經全部搬走
    了在等待拆除，所以我認為那東西是人家不要的，我才進去
    拿東西，而且當天在警察局時，被害人也說那些都是不要的
    東西，我並無竊盜故意等語。經查：證人即被害人柯琇採到
    庭證稱：（問：你領回去的手錶四十隻、胸針耳環四十個、
    噴漆槍五組是否還可以用？）手錶電池已經沒有電了，那些
    東西在我先生死亡之前就放在那裡，我先生已經在四年前過
    世了。（問：這些東西是在一開始你就不要，或是被偷之後
    才不要？）之前我就不要了，我在警察局的時候我就有跟警
    察說這些東西我不要了。（問：你為何又將這些東西領回？
    ）因為警察叫我領，我如果知道領了以後這麼麻煩還要來法
    院，我就不領了。我在警局說這些東西的價值是壹萬元是指
    四年前剛買的價錢。（問：該地址你有無鎖上？）我只有將
    小門帶上沒有鎖，其他的門有鎖上。（問：法院有無說要在
    何時搬走，要來拆屋？）當時法院通知要在多久之前要搬走
    ，所以我在期限之前搬走，不要的東西我就沒有拿走。（問
    : 當時法院所定的搬遷期限在五月十八日之前要搬走？）是
    的，所以我就把房子裡面要的東西拿走，其他剩下的就是我
    不要的。（問：開始拆屋是在何時？）我的房子是在外面，
    拆屋是從裡面拆出來，整個共有土地有三、四分地，我們的
    比較靠近路邊，所以我們的房子到八月份才拆到。（問：在
    那期間可以看出那地方是要整片都要拆除的？）可以等語，
    是以該片土地上之房屋係在屋主已搬走，並拿走需用之物品
    ，而將不要之物品棄置在原屋內等待拆除之狀態，且該片土
    地上部分之房屋亦已拆除，並持續在拆除中，又被害人柯琇
    採於警訊中即明確表示該物品我也不想要等語，再被害人於
    本院到庭作證時亦再次明確表示我在法院所定的搬遷期限之
    前就把房子裡面要的東西拿走，其他剩下的就是我不要的，
    該物品之前我就不要了，我在警察局的時候我就有跟警察說
    這些東西我不要了等語，參以一般整片已在拆除中之房屋，
    在該房屋已無人居住，且已將需用物品搬走之情況下，依社
    會上一般人之生活經驗判斷，認屋內剩餘之物品係屋主所棄
    置不要之物品，亦與社會常情相符，是以被告所辯：那地方
    房屋已經拆了，被害人也已經搬走了，那房子讓人看起來是
    已經全部搬走了在等待拆除，所以我認為那東西是人家不要
    的，我才進去拿東西，我並無竊盜故意等語，尚屬可採。本
    件公訴意旨所舉之照片、贓物領據及被告之自白，亦尚難為
    被告有罪之積極證明，其所指出證明之方法，亦無從形成被
    告有罪之心證。此外，本件復查無其他積極證據證明被告有
    公訴人所指之上開竊盜犯行，揆諸首揭說明，既無積極證據
    足認被告有竊盜犯行，不能證明被告犯罪，依刑事訴訟法第
    三百零一條第一項規定，自應為被告無罪之諭知。原審對於
    上訴人即被告以竊盜論罪科刑，自有未洽，上訴人即被告上
    訴謂原判決有所違誤，請求撤銷，為有理由，應由本院準用
    刑事訴訟法第三百六十九條第一項規定，依第一審通常審判
    程序改判。
四、按檢察官聲請以簡易判決處刑之案件，經法院認為有刑事訴
    訟法第四百五十一條之一第四項但書之情形者，應適用通常
    訴訟程序審判之，刑事訴訟法第四百五十二條定有明文；且
    對於簡易判決之上訴，準用刑事訴訟法第三編第一章及第二
    章之規定，管轄第二審之地方法院合議庭受理簡易判決上訴
    案件，應依通常程序審理。其認案件有刑事訴訟法第四百五
    十二條之情形者，應撤銷原判決，逕依通常程序為第一審判
    決，法院辦理刑事訴訟簡易程序案件應行注意事項第十四項
    已有明文。查本案認定被告甲○○應依法為無罪判決之諭知
    ，已如前述，為有刑事訴訟法第四百五十一條之一第四項但
    書第三款之情形，依前揭法律規定，原審乃屬誤用簡易處刑
    程序，應由本院合議庭逕依通常程序審理後，而為第一審之
    判決，檢察官如不服本判決，仍得於法定上訴期間內，向管
    轄之第二審法院提起上訴，附此敘明。
據上論斷，應依刑事訴訟法第四百五十五條之一第一項、第三項
、第三百六十九條第一項前段、第三百六十四條、第四百五十二
條、第三百零一條第一項，判決如主文。
本案經檢察官張聖傳到庭執行職務。
中　　華　　民　　國　　96　　年　　12　　月　　25　　日
                        臺灣彰化地方法院刑事第二庭
                            審判長法官  石馨文
                            法      官  黃齡玉
                            法      官  尚安雅
以上正本證明與原本無異。
如不服本判決，應於判決送達後10日內，向本院提出上訴書狀，
上訴書狀應「敘述具體上訴理由」，並按他造當事人之人數附繕
本。「切勿逕送上級法院」。
告訴人或被害人對於判決如有不服具備理由請求檢察官上訴者，
其上訴期間之計算係以檢察官收受判決正本之日期為準。
中　　華　　民　　國　　96　　年　　12　　月　　26　　日
                            書  記  官  洪年慶
